臺灣臺北地方法院民事判決　九十一年度訴字第八○七號
　　原　　　告　　齊祥工程股份有限公司
　　法定代理人　　丙○○
　　訴訟代理人　　丁○○
　　法定代理人　　乙○○
　　被　　　告　　甲○○
右當事人間給付工程款等事件，本院判決如左：
    主    文
被告玉峰營造股份有限公司應給付原告新台幣壹佰捌拾參萬壹仟玖佰伍拾貳元，及自
民國九十一年九月十三日起至清償日止，按年息百分之五計算之利息。
原告其餘之訴及假執行之聲請均駁回。
訴訟費用由被告玉峰營造股份有限公司負擔三分之二；餘由原告負擔。
本判決原告勝訴部分，於原告以新台幣陸拾萬元供擔保後得假執行。
    事    實
甲、原告方面：
一、聲明：
  (1)被告應連帶給付原告新台幣（下同）一百八十三萬一千九百五十二元，及自民國
    九十一年九月十三日起至清償日止，按年息百分之五計算之利息。
  (2)願供擔保請准宣告假執行。
二、陳述：
  (1)被告玉峰營造股份有限公司（下稱玉峰公司）向台北縣政府標得土城市城林橋至
    北二高堤防及高灘地綠美化工程，被告玉峰公司未自行施作工程，於抽取新台幣
    （下同）二千五百萬元鉅額佣金後（其他的工程抽取之佣金更多，例基隆河抽水
    站工程），將該工程全部轉交御誠營造有限公司（下稱御誠公司）施作，原告連
    工帶料向御誠公司承攬該工程中之紙模板地磚工程（即彩色紙模鏤花地坪工程，
    僅係工程中之一小部分），承攬時原告並不知御誠公司非得標廠商，原告於民國
    八十九年二月完成工程交付，總計工程款為一百九十九萬五百七十九元，御誠公
    司僅初期給付之支票十二萬七千七百元兌現，尚欠一百八十六萬二千八百七十九
    元未付（含退票款一百五十五萬五千元）。御誠公司後來於原告書立債權讓與合
    約書時，僅承認一百八十三萬一千九百五十二元，經屢次催促給付，御誠公司均
    以玉峰營造尚未付款為由，推拖敷衍。
  (2)八十九年四月御誠公司開始跳票時，被告玉峰公司即表示願承擔御誠公司積欠下
    包廠商之工程款，並於八十九年七月台北縣政府所召開之協調會中再次聲明願承
    擔御誠公司積欠下包廠商之工程款，原告當時同意其承擔，惟未書立書面合約。
    八十九年五月二十六日御誠公司委請陳鴻飛律師做成債權讓與之書面合約，御誠
    公司將其對玉峰公司之工程款債權讓與各下包廠商，原告當時亦簽約同意；御誠
    公司將其對玉峰營造之工程款債權在一百八十三萬一千九百五十二元之部分讓與
    原告。原告依債權讓與或債務承擔法律關係，訴請被告玉峰營造給付工程款，請
    求鈞院擇一判決。
  (3)被告乙○○、甲○○部分，原告係依公司法第二十三條侵權行為法律關係訴請乙
    ○○、甲○○與被告玉峰營造負連帶給付責任。被告乙○○（原名高守志）為被
    告玉峰營造公司之董事長，被告甲○○（原名高吳珠月）為被告玉峰營造執行業
    務之董事，均為玉峰營造實際負責業務之人。依政府採購法第六十五條第一項規
    定「得標廠商應自行履行工程業務契約，不得轉包」，同條第二項復規定「前項
    所稱轉包，指將原契約中應自行履約之全部或其主要部分由其他廠商代為履行」
    。被告不得將工程主要部分轉包給他人，詎被告竟抽取鉅額佣金（單就北二高至
    城林橋高灘地綠美化工程就抽取佣金二千五百萬元），將全部工程轉包給御誠公
    司施作，顯然有違反政府採購法第六十五條之規定，致原告受有損害，依公司法
    第二十三條規定被告乙○○、甲○○應與玉峰公司負連帶責任。被告乙○○、甲
    ○○為被告玉峰公司之實際執行業務之負責人，被告向定作人超領工程款後，見
    剩餘之後期工程無利可圖即捲款逃逸，不發放工程款，並將工程棄置，任令工程
    停工，公司倒閉，顯然是有計劃的惡性倒閉，係故意以背於善良風俗之方法加損
    害於他人，被告乙○○、甲○○應連帶負民法第一百八十四條第一項後段之侵權
    行為損害賠償。八十九年四月間兩造成立債務承擔契約前，被告玉峰公司之財產
    已不能清償債務，被告乙○○、甲○○為被告玉峰公司執行業務之董事，彼二人
    不即向法院聲請破產，反而代表被告玉峰公司故意承擔御誠公司積欠原告之工程
    款，致原告受有損害，被告乙○○、甲○○依民法第三十五條亦應負連帶損害賠
    償責任。
二、被告方面：
    被告均未於言詞辯論期日到場，亦未提出準備書狀作何聲明或陳述。
    理    由
一、本件被告均未於言詞辯論期日到場，核無民事訴訟法第三百八十六條各款所列情
    形，爰依原告之聲請，由其一造辯論而為判決，合先敘明。
二、原告主張：被告玉峰公司向台北縣政府標得土城市城林橋至北二高堤防及高灘地
    綠美化工程，被告玉峰公司未自行施作，將該工程全部轉交御誠公司施作，原告
    連工帶料向御誠公司承攬該工程中之紙模板地磚工程（即彩色紙模鏤花地坪工程
    ，僅係工程中之一小部分），承攬時原告並不知御誠公司非得標廠商，原告於八
    十九年二月完成工程交付，計工程款為一百九十九萬五百七十九元，御誠公司僅
    初期給付之支票十二萬七千七百元兌現，尚欠一百八十六萬二千八百七十九元未
    付（含退票款一百五十五萬五千元）。嗣御誠公司僅承認積欠原告一百八十三萬
    一千九百五十元。八十九年四月御誠公司開始跳票時，被告玉峰公司即表示願承
    擔下游廠商御誠公司積欠各下包廠商之工程款，並於八十九年七月二十日台北縣
    政府所召開之協調會中，再次聲明願承擔御誠公司積欠各下包廠商之工程款，原
    告當時同意其承擔等情，業據其提出與御誠公司間之承攬合約書、御誠公司之支
    票及退票理由單、原告開立之統一發票、御誠公司與原告成立之債權讓與通知書
    及收件回執、台北縣政府八九北府工水字第三八三六五六號函及協調會議紀錄、
    聲明異議狀、台北縣政府工程款核撥計算書、玉峰公司之變更登記事項卡、被告
    乙○○、甲○○之戶籍謄本等件為證，且被告玉峰公司承諾承擔御誠公司債務之
    事實，亦據於八十九年七月二十日參與協調會之另一廠商代表蔡榮茂（即頡城實
    業有限公司負責人）證述：其公司被玉峰公司倒債九百多萬元，八十九年時玉峰
    公司乙○○之妻（即甲○○）於台北縣政府官員面前承諾承擔債務等語（詳本院
    九十一年五月二日筆錄），核與附卷之協調會議紀錄上確實有乙○○（原名高守
    志，於八十九年十月二十五日改名）、甲○○（原名高吳珠月，於八十九年十一
    月三日改名）到場並承諾於八十九年七月三十日前完成工程繼續履約並全部承擔
    處理與下包廠商間一切財務問題，故原告主張被告玉峰公司同意承擔其下包廠商
    御誠公司積欠原告之債務等情，應可信為真實。故原告依債務承擔之規定，請求
    被告玉峰公司給付一百八十三萬一千九百五十二元，及自九十一年九月十三日起
    至清償日止，按年息百分之五計算之利息，為有理由，應予准許。
三、原告另主張被告乙○○為被告玉峰公司之法定代理人、被告甲○○為執行業務之
    董事，違反政府採購法第六十五條工程主要部分禁止轉包之規定，造成原告損害
    ，應負連帶賠償責任云云，惟原告無法領取足額之工程款，係因與之訂立合約之
    御誠公司無法支付工程款所致，與被告玉峰公司轉包工程之行為間，難認有因果
    關係存在，原告此部分之主張於法無據。又民法第三十五條固然規定：「法人之
    財產不能清償債務時，董事應即向法院聲請破產。不為前項聲請，致法人之債權
    人受損害時，有過失之董事，應負賠償責任，其有二人以上時，應連帶負責。」
    ，惟法人之債權人若主張法人之財產不能清償債務，其董事未即聲請宣告法人破
    產，致其債權受損害，而對董事請求賠償損害者，應就董事如即時為此聲請，其
    債權較有受償可能之事實，負舉證證明之責，惟原告就此部分並未能舉證證明之
    ，其此部分之請求仍無理由。再則，原告主張被告乙○○、甲○○為惡意倒閉，
    故意以背於善良風飼之方法加損害於他人，然此部分亦無法舉證以明之，其依民
    法第一百八十四條第一項後段之規定，請求二人應負連帶損害賠償責任，為無理
    由。
四、綜上所述，原告依債務承擔之規定，請求被告玉峰公司給付一百八十三萬一千九
    百五十二元及自九十一年九月十三日起至清償日止，按年息百分之五計算之利息
    ，為有理由，應予准許，其逾此部分之請求，為無理由，應予駁回。
五、原告陳明願供擔保，請准宣告假執行，就其勝訴部分核無不合，爰酌定相當之擔
    保金額宣告之；至其敗訴部分，其訴既經駁回，假執行之聲請亦失所附麗，應一
    併駁回之。
據上論結，原告之訴為一部有理由，一部無理由，依民事訴訟法第三百九十條第一項
、第七十九條但書，判決如主文。
中　　　華　　　民　　　國　　九十一　　年　　　十　　　月　　三十　　日
　　　　　　　　　　　　　　　　　　　　民事第一庭法　官　呂淑玲
右為正本係照原本作成
如對本判決上訴，須於判決送達後廿日內向本院提出上訴狀
中　　　華　　　民　　　國　　九十一　　年　　　十　　　月　　三十　　日
　　　　　　　　　　　　　　　　　　　　　　　法院書記官　方美雲
